臺灣高等法院高雄分院刑事判決　　　　　　　　　　九十一年度上訴字第九四二號
　　上　訴　人
　　即　被　告　甲○○
　　選任辯護人　林肇明
右上訴人因違反槍砲彈藥刀械管制條例案件，不服台灣屏東地方法院九十一年度訴字
第九四號中華民國九十一年三月二十六日第一審判決（起訴案號：台灣屏東地方法院
檢察署九十年度偵字第七００五號），提起上訴，本院判決如左：
    主  文
上訴駁回。
    事  實
一、甲○○（綽號毛佳仔）明知槍械、子彈係政府明令管制之物品，未經許可不得擅
    自持有，竟於民國八十八年間，自已成年之老闆李應文（已死亡）處收受具有殺
    傷力之仿半自動手槍改造玩具手槍一把（槍枝管制編號0000000000號
    ），及供上述手槍用子彈二顆（一顆具殺傷力、一顆無法擊發）後，未經許可，
    無故持有該改造玩具手槍及子彈。嗣因其與張立春不睦，遂於九十年十月十五日
    凌晨三時三十分許，與鄧志強、利軍豪及曾國君（鄧志強、利軍豪及曾國君均已
    判決不受理確定）共同至屏東縣內埔鄉○○村○○路三四六號陳志明開設之「奇
    檬子」檳榔攤，見張立春在檳榔攤處聊天，遂共同基於傷害之犯意聯絡，甲○○
    持前開改造手槍（起訴書誤載為改造模型槍），鄧志強、利軍豪及曾國君等人分
    持球棒，共同至檳榔攤內毆打張立春，致張立春受有頭部外傷併腦震盪、胸部挫
    傷、四肢多處擦傷併瘀血之傷害（共同傷害部分業據張立春撤回告訴），甲○○
    並朝天花板開一槍示警，四人隨即離去，嗣於九十年十一月六日十二時五十六分
    許，甲○○自行持前開仿半自動手槍改造玩具手槍至警局投案。
二、案經屏東縣警察局內埔分局移送台灣屏東地方法院檢察署檢察官偵查起訴。
    理  由
一、訊據上訴人即被告甲○○坦承自八十八年間起，自李應文處收受而持有，具有殺
    傷力之仿半自動手槍改造玩具手槍一把及子彈二顆後，於九十年十月十五日凌晨
    三時三十分許，與鄧志強、利軍豪及曾國君至屏東縣內埔鄉○○村○○路三四六
    號「奇檬子」檳榔攤射擊而傷害張立春等情不諱，其於警訊及原審偵審中亦同此
    供承無異；核與證人張立春於警訊時證稱：在「奇檬子」檳榔攤內客廳的天花板
    ，有一個洞，子彈穿透鐵皮出去等語；證人陳志明於警訊時證稱：現場住屋客廳
    上天花板有一個槍洞等語之情節相符，復有仿半自動手槍改造玩具手槍一支、未
    擊發之子彈一發及現場照片槍擊照片二幀可佐。足證被告甲○○於現場擊發之子
    彈，具殺傷力。又上開扣案之手槍及子彈，經送內政部警政署刑事警察局鑑驗結
    果：「一、送鑑改造手槍壹枝（槍枝管制編號：0000000000），認係
    由仿 Glock廠半自動手槍製造之玩具手槍更換土造金屬槍管改造而成，機械性能
    良好，認具殺傷力。二、送鑑改造子彈壹顆，認係玩具手槍用金屬彈殼加裝直徑
    ９mm圓錐狀之土造金屬彈頭而成，經試射結果，未能擊發，認不具殺傷力。」有
    該局九十年十二月五日刑鑑字第二二二五五二號鑑驗通知書附卷可稽。本件事證
    明確，被告犯行堪以認定。
二、被告辯稱其係自首云云；惟刑法第六十二條所謂自首，係指犯人在其犯罪未經有
    偵查職權之公務員發覺前，自承犯罪並接受裁判者而言。茲本件被告所犯持有槍
    彈之犯罪行為，係在九十年十月十五日凌晨三時三十分許，持之在屏東縣內埔鄉
    ○○村○○路三四六號陳志明開設之「奇檬子」檳榔攤射擊，而為治安機關知悉
    有此非法持有槍、彈之情，已據證人沈振杰（即員警）在本院調查時證稱：「甲
    ○○的九十一年十一月六日警訊筆錄是我製作的，我事先就知道此案。」、「我
    九十年十月十八日知道本案，因為我同事戴良潭於十月十六日問奇檬子老闆陳志
    明做張立春筆錄時有得知綽號『毛佳仔』者，就是甲○○。」、「我之前就知道
    他持有槍、彈射擊，雖然他在九十一年十一月六日上午九點多到派出所，但我早
    就知道了，他有交出槍，我們先前有申請搜索票去他老家搜索，但都沒有遇到他
    。」等語；另證人陳志斌在本院調查時亦證稱：「我是九十年十月十七日訊問張
    立春」「我十月十六日就知道了，因為我與戴良潭（員警）去問陳志明筆錄時及
    十七日我自己問張立春的筆錄時，張立春不願意在筆錄上表明何人是『毛佳仔』
    ，但他私下有告訴我『毛佳仔』就是甲○○。」各等語。被告雖於九十年十一月
    六日十二時五十六分製作警訊筆錄，但張立春亦於同日十二時三分，到案陳明及
    指認被告，有其指認口卡及筆錄可考，且警方自上揭傷害槍擊案之後，即聲請搜
    索票，搜索被告甲○○住處，暨查緝及搜索被告，有該搜索票及報告書在卷可按
    （見警卷第二二、二六頁），前往搜索之員警雖未遇及被告，惟已足徵警方人員
    在被告自行到案前已發覺被告持有槍彈案，被告雖於九十年十一月六日十二時五
    十六分到警局製作筆錄投案及交出槍械，然其係經警發覺其犯行後始向警方投案
    ，核與自首之要件不符，自無法依自首規定減輕其刑。
三、核被告甲○○所為，係犯槍砲彈藥刀械管制條例第十一條第四項之未經許可，持
    有其他可發射子彈具有殺傷力之槍砲罪，及同條例第十二條第四項之未經許可，
    持有子彈罪。再槍砲彈藥刀械管制條例所謂「模型槍」，係指由「產製槍械合法
    廠商製造」之不具發射功能制式槍枝模型，經加工改造或得輕易改裝或加裝而具
    有發射功能及殺傷力之槍枝。而該條例所謂「其他可發射金屬或子彈具有殺傷力
    之各式槍枝」則係指改造模型槍以外，製造、改造具殺傷力之其他槍枝而言。扣
    案之槍枝，既為仿 Glock廠半自動手槍製造之金屬玩具手槍，顯然與前揭模型槍
    有別，故核被告持有扣案槍枝之行為，應係犯槍砲彈藥刀械管制條例第十一條第
    四項之未經許可無故持有可發射子彈具有殺傷力之改造手槍罪，公訴意旨認被告
    係犯同條例第十條第四項之持有改造模型槍罪，尚有未洽；惟其持有槍彈之基本
    事實同一，本院自應予審理，並變更起訴法條。被告未經許可持有其他可發射子
    彈具有殺傷力之槍枝及子彈二罪，係以一行為觸犯數罪名，為想像競合犯，應依
    刑法第五十五條規定從一重之未經許可持有可發射子彈具有殺傷力之改造玩具金
    屬手槍罪處斷（再按槍砲彈藥刀械管制條例業於九十年十一月十四日修正公布，
    已刪除第十九條關於強制工作保安處分之條文，本件被告所犯上揭無故持有可發
    射子彈具有殺傷力之改造手槍，其行為時雖係在上開條例修正之前，惟保安處分
    適用裁判時之法律，刑法第二條第二項定有明文，是依裁判時之新法處斷）。
四、原審就此部分，依槍砲彈藥刀械管制條例第十一條第四項、第十二條第四項，刑
    法第十一條前段、第五十五條、第四十二條第二項、第三十八條第一項第一款，
    罰金罰鍰提高標準條例第二條，現行法規所定貨幣單位折算新台幣條例第二條，
    並審酌被告之品行、智識程度、犯罪動機、目的及其犯罪尚能坦認犯行之態度等
    一切情狀，量處有期徒刑壹年肆月，併科罰金新臺幣陸萬元，依法諭知罰金如易
    服勞役，以新臺幣玖佰元即銀元佰元折算壹日之折算標準。並明扣案之改造
    玩具手槍一把（槍枝管制編號：0000000000號）係違禁物，應依刑法
    第三十八條第一項第一款規定沒收之。另扣押之子彈一發，因鑑定結果無法擊發
    未具殺傷力，此有內政部警政署上揭鑑驗通知書函可稽，既非違禁物，復無證據
    足資證明係屬被告所有供犯罪所用之物；而被告持有之另一發子彈已因擊發而滅
    失，均不另為沒收之宣告。經核原判決認事用法尚無不合，量刑亦稱妥適，被告
    上訴意旨並不否認犯罪，主張係屬自首，指摘原判決未依自首規定處斷不當，並
    求為緩刑之判決，然被告持有槍彈始於八十八年間，且於九十年十月十五日持以
    犯案，本件係屬違害社會治安之案件，難認其以暫不執行為適當，自不宜宣告緩
    刑，另其不成立自首，理由如前所述，本件上訴為無理由，應予駁回。
五、另被告鄧志強、利軍豪、曾國君部分及被告甲○○另犯傷害部分，已經原審判決
    確定，不另論列，附此明。
據上論斷，應依刑事訴訟法第三百六十八條，判決如主文。
本案經檢察官陳新慶到庭執行職務。
中    華    民    國     九十一     年       七       月      三十一    日
                              臺灣高等法院高雄分院刑事第四庭
                                  審判長法官  蕭權閔
                                        法官  陳吉雄
            法官  陳啟造
右正本證明與原本無異。
如不服本判決應於收受本判決後十日內向本院提出上訴書狀，其未述上訴理由者，
並得於提起上訴後十日內向本院補提理由書狀（均須按他造當事人之人數附繕本)「
切勿逕送上級法院」。
                                      書記官  白  蘭
中    華    民    國     九十一     年       八       月        二      日
本件論罪科刑法條：
槍砲彈藥刀械管制條例第十一條第四項
未經許可，持有、寄藏或意圖販賣而陳列第一項所列槍砲者，處一年以上七年以下有
期徒刑，併科新臺幣七百萬元以下罰金。
槍砲彈藥刀械管制條例第十二條第四項
未經許可，持有、寄藏或意圖販賣而陳列子彈者，處五年以下有期徒刑，併科新台幣
三百萬元以下罰金。
                                                                        Ｑ
